【裁判字號】    95,聲,8
【裁判日期】    950313
【裁判案由】    返還提存物
【裁判全文】
福建金門地方法院民事裁定                 95年度聲字第8號
聲  請  人  聯邦商業銀行股份有限公司
法定代理人  乙○○
相  對  人  甲○○
上列聲請人聲請返還提存物事件，本院裁定如下：
    主  文
本院八十九年度存字第二七號提存事件聲請人所提存之擔保金中
央政府建設公債八十六年度甲類第二期債票新台幣貳佰萬元，准
予返還。
    理  由
一、按訴訟終結後，供擔保人證明已定20日以上之期間，催告受
    擔保利益人行使權利而不行使者，法院應依供擔保人之聲請
    ，以裁定命返還其提存物，民事訴訟法第104 條第1 項第3
    款前段定有明文。前開規定，於其他依法令供訴訟上之擔保
    者準用之，並為同法第106 條所規定。至所謂訴訟終結，在
    因假扣押或假處分所供擔保之情形，因該擔保係為保障受擔
    保利益人因不當假扣押或假處分所受損害而設，倘執行法院
    已依假扣押或假處分裁定實施假扣押或假處分之執行，則在
    供擔保人撤回假扣押或假處分之執行前，受擔保利益人所受
    損害仍可能繼續發生，損害額既未確定，自無強令其行使權
    利之理。故在假扣押或假處分所供之擔保，供擔保人依民事
    訴訟法第106條準用同法第104條第1項第3款規定，聲請以裁
    定命返還其擔保金之場合，必供擔保人已撤回假扣押或假處
    分之執行，始得謂與民事訴訟法第104條第1項第3款所定之
    「訴訟終結」相當，而得依該條款行使定期催告之權利（最
    高法院86年度台抗字第53號裁定參照)。
二、本件聲請意旨略以：
（一）緣中興商業銀行股份有限公司（下稱中興商業銀行）與相
      對人甲○○間請求清償債務事件，前經本院89年度裁全字
      第35號民事裁定准為擔保假扣押，並經中興商業銀行提存
      中央政府建設公債86年度甲類第2期債票新台幣2,000,000
      元為擔保在案（本院89年度存字第27號提存事件）；嗣中
      興商業銀行撤回假扣押執行及撤銷假扣押裁定確定，並於
      前開執行程序終結後，以存證信函催告相對人於函到20日
      內行使權利，該存證信函嗣經公示送達，惟相對人迄未行
      使任何權利，中興商業銀行依法得請求返還提存物。
（二）復緣聲請人依行政院金融監督管理委員會民國94年2月5日
      以金管銀 (二)字第0948010181號函，自94年3月19日起概
      括承受中興商業銀行不含金融同業存款及拆款之資產、負
      債暨營業，是本件中興商業銀行對相對人之本金暨利息（
      含已發生者）、違約金（含已發生者）、墊付費用等債權
      、擔保物權及其他從屬權利，應由聲請人受讓。聲請人爰
      依民事訴訟法第104條第1項第3款之規定，請求返還提存
      物。
三、經查，聲請人之前揭主張，業據其提出本院89年度裁全字第
    35號民事裁定、89年度存字第27號提存書、89年度執全字第
    20號聲請狀、93年度聲字第38號民事裁定暨確定證明書、存
    證信函、公示送達裁定證明書為證，並經本院依職權調取上
    開卷宗審核屬實，揆諸首開規定，聲請人聲請返還提存物，
    核無不合，應予准許。
四、依民事訴訟法第104條第1項第3款、第106條前段，裁定如主
    文。
中    華    民    國    95    年    3     月    13    日
                  民事庭  法  官  魏玉英
上正本係照原本作成
如不服本裁定應於送達後10日內向本院提出抗告狀，並繳納抗告
費新臺幣1,000元。
中    華    民    國    95    年    3     月    13    日
                          書記官  董培祥


司法院資訊處製作；財團法人民間司法改革基金會備份。
